【裁判字號】    88,交訴,74
【裁判日期】    890324
【裁判案由】    過失致死
【裁判全文】
臺灣雲林地方法院刑事判決
    公  訴  人  臺灣雲林地方法院檢察署檢察官
    被      告  甲○○
右列被告因過失致死案件，經檢察官提起公訴（八十八年度偵字第六一八二號），本
院判決如左：
    主  文
甲○○從事業務之人，因業務上之過失致人於死，累犯，處有期徒刑壹年。
    事  實
一、甲○○有賭博及業務過失傷害犯罪前科，其中業務過失傷害部分，被判處有期徒
    刑六月確定，於八十四年十二月二十九日執行完畢。甲○○為啟益遊覽汽車股份
    有限公司僱用之司機，係從事駕駛遊覽車為業務之人。於民國（下同）八十八年
    十二月二日六時五十分許，駕駛車牌號碼ＧＧ－三九二號出租遊覽車（營業大客
    車），由雲林縣土庫鎮往北港鎮○○○路北向南方向行駛，途經雲林縣元長鄉○
    ○村○○路三十五號前，設有交通號誌之交岔路口時，原應注意車前狀況，隨時
    採取停車等必要之安全措施，以防車禍之發生。且依當時情形，並非不能注意。
    詎甲○○竟疏於注意車前狀況，等十分接近該十字路而無足夠反應及煞車距離時
    ，始發現該交岔路口號誌已變換為紅燈，內、外車道路口均停有車輛，才在緊急
    之下，猛踩煞車，因該型遊覽車屬氣壓式煞車系統，如遇緊急狀況緊急煞車一次
    踩到底，煞車無法煞停，於是甲○○情急之下，往右閃躲，而撞及右側路旁在等
    校車之學生黃敏華，並撞及路旁之民宅，使黃敏華頭部外傷、顱內出血、左肋骨
    骨折、血胸、腹內出血、脾破裂、休克。甲○○隨即打一一九求救電話，將黃敏
    華送醫急救後，並向警方自首而接受裁判。黃敏華因傷重，延至八十八年十二月
    七日上午一時許，不治死亡。
二、案經甲○○自首及死者之父乙○○訴由雲林縣警察局虎尾分局報請台灣雲林地方
    法院檢察署檢察官偵查起訴。
    理  由
一、訊之被告甲○○，對於伊於八十八年十二月二日六時五十分許，駕駛車牌號碼Ｇ
    Ｇ－三九二號出租遊覽車（營業大客車），由雲林縣土庫鎮往北港鎮○○○路北
    向南方向行駛，途經雲林縣元長鄉○○村○○路三十五號前，設有交通號誌之交
    岔路口時，發現該交岔路口號誌已變換為紅燈，內、外車道路口均停有車輛，才
    緊急煞車，未能煞停，情急之下，往右閃躲，而撞及右側路旁在等校車之學生黃
    敏華，並撞及路旁之民宅，使黃敏華頭部外傷、顱內出血、左肋骨骨折、血胸、
    腹內出血、脾破裂、休克。嗣黃敏華因傷重延至八十八年十二月七日上午一時許
    ，不治死亡等事實，自白不諱，並有現場照片十三張、道路交通事故調查報告表
    附卷可資佐證；而被害人黃敏華因本件車禍不治死亡，復據檢察官督同法醫師相
    驗無訛，並填具相驗屍體證明書、驗斷書及勘驗筆錄等各乙份附相驗卷宗可證。
    又依現場圖及照片所示，肇事地點，為設置有交通號誌之雙向四車道交岔路口，
    肇事後被告大客車右胎痕長八．二公尺，撞到右側民宅牆壁而車頭停於斑馬線上
    。且被告亦已自承當時交通號誌是紅燈，內外車道均停有車輛等情，綜合研判，
    被告煞車起點，詎離停車線亦不過約十公尺左右，扣除前面停有小客車之車身長
    約四．五公尺，被告距離前面小客車約五．五公尺，始緊急煞車。足見其未注意
    欲通過之十字路口之號誌已變換紅燈，及前面內外車道上均停有車輛之車前狀況
    ，俟其發覺時已逼近前車約十公尺左右，縱使依被告所供當時時速四十公里，則
    依一般公路汽車煞車距離、行車速度對照表，煞車距離為八公尺左右，每秒行駛
    距離一一．一一公尺、反應距離八．三二公尺．則當其發現前面號誌紅燈並停有
    車輛時，其與前車之距離，僅僅足供其反應距離，並無其他之空間提供其煞車之
    距離，故被告在緊急時，猛踩煞車，並迅速向右閃避，而肇致本件車禍。又依雲
    林縣警察局虎尾分局之鑑定報告書及台中區監理所彰化監理站汽車檢驗自動化系
    統委託國光汽車修護保養廠代辦車輛檢驗記錄表，對於被告所肇事大客車檢驗結
    果：煞車力：前軸2409kg、第二軸2433kg、平衡度均20%、左煞車力1480kg、右
    煞車力1545kg、總車力4842kg。前軸左煞車力加上前軸右煞車力超過前軸煞車力
    ，前輪煞車正常；第二軸左煞車力加上第二軸右煞車力超過第二軸煞車力，第二
    軸煞車正常。且該遊覽車屬於氣壓式煞車系統，經遊覽車車體廠廠長解說氣壓式
    煞車系統，如遇緊急狀況，緊急煞車一次踩到底，煞車無法煞死，要間歇性踩煞
    車，氣壓式煞車系統才會發揮作用。故研判該肇事司機甲○○可能未注意車前狀
    況，等到快接近肇事地點時才注意到紅燈下有停車，才在緊急之下急踩煞車，故
    煞車無法發揮作用，因而推誘煞車失靈。故研判該肇事原因，是未注意車前狀況
    ，行經十字路口未減速慢行，及人為操作煞車系統不當。以上有檢驗鑑定報告書
    及檢驗紀錄表各一份附卷可稽。因此，本件車禍之發生，完全是被告疏未注意車
    前狀況，以致發覺前面紅燈號誌及內外車道停有車輛，無法通過時，已無足夠之
    煞車距離，緊急時猛踩煞車使煞車無法完全發揮作用，而向右閃避，撞及在路旁
    等候公車之學生黃敏華。按汽車行駛時，駕駛人應注意車前狀況，並隨時採取必
    要之安全措施，道路交通安全規則第九十四條第三項定有明文。被告違反該注意
    義務，因而肇事，並致人於死，有明顯之過失，且其過失行為，與被害人死亡間
    有相當因果關係，被告自應對其過失致人於死之罪責負責，其犯行明確。至於被
    告辯稱：是因煞車失靈，並不是未注意車前狀況云云。惟被告所駕駛之大客車，
    經檢驗結果煞車正常，並無被告所稱煞車失靈之情形，業如上述。而被告提出之
    檢驗報告（八十八年十二月六日檢驗）雖有不平衡之情形，但此一報告即無檢驗
    單位或檢驗員之簽名或蓋章，該文書不具證明之效力，為本院所不採。故被告所
    辯，為不足採。
二、被告為職業駕駛人，因業務上之過失，致人於死，核其所為，係犯刑法第二百七
    十六條第二項之業務過失致死罪。被告曾因業務過失傷害罪，被判處有期徒刑六
    月確定，於八十四年十二月二十九日易科罰金執行完畢，有其前科紀錄表一份附
    卷可佐，其於五年以內，再犯有期徒刑以上之罪，為累犯，依法加重其刑。又被
    告於犯罪後自首而接受裁判，有警方之相驗案件初步調查報告表一份附卷可考，
    合於自首之要件，依刑法第六十二條前段規定，減輕其刑，並先加後減。爰審酌
    被告有賭博及業務過失傷害罪犯罪前科，且本件車禍之發生，完全是被告一人之
    過失所致，過失程度不輕，其犯後並有避重就輕推委過失之情形，及其已與被害
    人家屬達成民事和解（有調解書附卷足按）等一切情狀，量處如主文所示之刑，
    以示懲儆。
三、據上論斷，應依刑事訴訟法第二百九十九條第一項前段，刑法第二百七十六條第
    二項、第四十七條、六十二條前段、罰金罰鍰提高標準條例第一條前段，判決如
    主文。
中      華      民      國      八十九      年      三    月    二十四  日
                                             法  官  康  樹  正
右正本證明與原本無異。
如不服本判決，應於判決送達後十日內向本院提出上訴狀( 應附繕本 )。
                                             書記官  劉  鴻  成
中      華      民      國      八十九      年      三    月    二十四  日
刑法第二百七十六條
一、因過失致人於死者，處二年以下有期徒刑、拘役或二千元以下罰金。
二、從事業務之人，因業務上之過失犯前項之罪者，處五年以下有期徒刑或拘役，得
    併科三千元以下罰金。


司法院資訊處製作；財團法人民間司法改革基金會備份。
